臺灣高雄地方法院刑事判決　　　　　　　　　　　　九十三年度易字第一五一號
　　公　訴　人　臺灣高雄地方法院檢察署檢察官
　　被　　　告　丙○○
右列被告因妨害自由案件，經檢察官聲請簡易判決處刑（九十三年度偵字第六二七號
），惟本院高雄簡易庭認不應以簡易判決處刑，簽移由本院刑事庭依通常程序審理，
本院判決如左：
    主  文
丙○○無罪。
    理  由
一、公訴意旨略以：被告丙○○與告訴人甲○○為鄰居關係，被告丙○○因不滿告訴
    人甲○○改變房子原來結構經營「新聞館泡沫茶坊」及裝置冷氣機噪音過大，致
    其無法安居，竟基於概括之犯意，連續於民國九十二年十二月十九日十九時十分
    、同月二十三日六時三十分、同月二十四日一時、同月二十六日六時、同月二十
    六日二十一時四十分許，至告訴人甲○○所經營位於高雄市苓雅區○○○路一四
    八之七六號一樓「新聞館泡沫茶坊」門口前，以披麻戴孝、手持殯家靈幡等脅迫
    方式，妨害告訴人甲○○行使經營該茶坊營業權之權利。因認被告丙○○涉犯刑
    法第三百零四條第一項之以脅迫妨害人行使權利罪嫌云云。
二、按犯罪事實應依證據認定之，無證據不得認定犯罪事實；又不能證明被告犯罪者
    ，應諭知無罪之判決，刑事訴訟法第一百五十四條第二項、第三百零一條第一項
    分別定有明文。次按事實之認定，應憑證據，如未能發現相當確實證據，或證據
    不足以證明，自不能以推測或擬制之方法，為裁判之基礎；又告訴人之告訴，係
    以使被告受刑事訴追為目的，是其陳述是否與事實相符，仍應調查其他證據以資
    審認；再認定犯罪事實，所憑之證據，雖不以直接證據為限，間接證據亦包括在
    內，然無論直接或間接證據，其為訴訟上之證明，須於通常一般之人均不致於有
    所懷疑，而得確信其為真實之程度者，始得據之為有罪之認定，倘其證明尚未達
    到此一程度，而有合理性懷疑之存在時，即無從為有罪之認定（最高法院著有四
    十年臺上字第八六號判例、五十二年臺上字第一三００號判例及七十六年度臺上
    字第四九八六號判例可資參照）。
三、公訴意旨認被告丙○○涉有前揭妨害他人行使權利罪嫌，無非係以告訴人甲○○
    於偵查中之指訴，並有高雄市政府警察局苓雅分局派出所受理各類案件紀錄表、
    派出所員警工作紀錄簿影本附卷可稽，且經勘驗告訴人提出被告在現場情形之光
    碟片結果，被告確有披麻戴孝、手持殯家靈幡站立在告訴人所經營「新聞館泡沬
    茶坊」門口，有該光碟片及勘驗筆錄附卷可資佐證為其論據。訊據被告固坦承有
    於前揭時間至上開新聞館泡沬茶坊門口之情，惟堅決否認有何妨害他人行使權利
    之犯行，辯稱：伊住在告訴人所經營之泡沬茶坊樓上，因該泡沬茶坊影響到伊居
    因為伊母親往生，所以有時才會披麻戴孝至樓下燒紙錢祭拜，伊並無佔據該店門
    口去擋到客人進出，亦無妨害告訴人營業等語。
四、經查：
（一）按刑法第三百零四條第一項之強制罪，係以強暴、脅迫使人無義務之事或妨害
      他人行使權利為犯罪構成要件，故強制罪須以行為人以強暴、脅迫方式為之；
      所謂強暴，係指以有形之暴力行為強加諸被害人而言；所謂脅迫，係指以言詞
      或舉動威嚇要脅而言；且所謂以脅迫妨害人行使權利罪，須以加害或以加害之
      旨通知他人而使人心生畏懼，以影響其意思決定之自由，為其成立要件（最高
      法院七十七年度臺上字第三六四二號、七十一年度臺非字第八號判決意旨參照
      ）。
（二）被告始終否認有以脅迫方式妨害告訴人行使營業權之行為，且告訴人於偵訊時
      係指陳：被告只是披麻戴孝的在店門口，客人看到就不進來了，因為客人認為
      會觸霉頭，並沒有任何暴力的行為等語（見偵查卷第十頁），嗣於本院訊問時
      亦陳稱：被告說都是我在賺錢，他沒有辦法過生活這種類似的話，沒有說不得
      好死的話，沒有脅迫我不能做生意等語（見本院九十三年五月二十六日訊問筆
      錄）。則依告訴人上揭陳述內容，被告顯無以強暴或脅迫方式妨害告訴人行使
      權利，亦無以加害之意通知告訴人致其心生畏懼之行為。
（三）經本院當庭勘驗告訴人所提攝錄被告在現場活動情形之光碟片，勘驗結果為：
      「(1)九十二年十二月十九日十九時六分許，被告披麻戴孝手持竹支，站立在告
      訴人所經營之「新聞館泡沫茶坊」門口左邊，有客人自茶坊離開。十九時七分
      許有二位員警到場與被告及一名女性（身分不明，疑似房東或是店家）進行對
      談，至十九時十分許，被告移至該棟大樓樓梯口與茶坊間界線，繼續站立，期
      間仍有客人進進出出。(2)九十二年十二月二十三日六點四十四分許，被告再度
      披麻戴孝手持竹支回到門口，一位男子從屋內出來與被告交談，事後發生口角
      ，被告氣憤衝進店裡立刻被該男子趕出，影帶中出現另穿短裙之年輕女子在畫
      面上方，被告欲進入店內，與該名男子發生拉扯，並與店內年輕女子互相叫罵
      。四十七分被告打電話。(3)九十二年十二月二十四日凌晨一點九分許，被告披
      麻戴孝手持竹支，站立在茶坊門口，有一名男子進入後又出來與被告對談直到
      一時三十分許，期間引來店內客人圍觀，且店內人員亦於店門口與被告對談，
      後來被告才又移到門口旁邊站立，店員及該名男子亦離去。(4)九十二年十二月
      二十六日六時四十一分許，被告披麻戴孝在茶坊門口走來走去，後來又移到樓
      梯口與茶坊間界線走動，直到六時四十五分許，員警到場，被告移到樓梯口站
      立，六時四十七分許有客人陸續進來茶坊，六時五十分許，兩名員警仍未離去
      ，一名員警手持Ｖ８於店門口拍照存證，被告始進入樓梯門內。(5)九十二年十
      二月二十六日二十一時三十三分許，被告連同一位小孩披麻戴孝於茶坊門口附
      近走動，一位男客進入店內後，被告即移至茶坊門口站立，小孩仍手持牌子繼
      續走動，至二十一時三十四分許，被告將小孩拉至店門口站立，二十一時三十
      九分許被告與告訴人交談，一名男子手持Ｖ８自茶坊內出來與被告發生口角，
      店員勸該名男子離開，被告與小孩仍站立於門口，二十一時四十分許有一對男
      進出店門口，二十一時五十一分至五十二分許，小孩手持牌子在門口走來走去
      ，二十一時五十四分許，告訴人站在門口與客人在交談嬉笑，期間客人均自由
      進出。」，是依上開光碟片之勘驗內容，及觀諸警卷所附現場蒐證照片，被告
      確係披麻戴孝手持靈幡竹支或寫有「還我公道」等字樣之抗議牌子，站立在該
      茶坊門前之騎樓為抗爭活動，然而並無顯示被有何脅迫告訴人之言詞或舉動，
      已難認被告有威嚇要脅告訴人之行為。且於被告站立在該茶坊門口前抗議期間
      ，仍有客人陸續自由進出該店，亦可見告訴人曾與被告交談，足見被告並無佔
      據該店門口而完全妨礙該店之營業，亦無致使告訴人心生畏怖可言，參以被告
      表示當時因母親劉邁過世，其於治喪期間因而披麻戴孝、手持靈幡，有被告提
      出之訃聞一份附卷可憑，衡情被告披麻戴孝之意並非即對告訴人之營業茶坊欲
      如何予以妨害，尚難僅憑被告之穿著打扮而遽認被告即有以脅迫方式妨害告訴
      人行使權利之行為。
（四）至被告於九十二年十二月二十三日六點四十四分許，雖有披麻戴孝手持竹支回
      到店門口，與一名從屋內出來男子交談後發生口角，因而氣憤衝進店裡後立刻
      被該名男子趕出，欲再度進入即與該名男子發生拉扯之行為，惟被告係因遭該
      店內小姐罵，一時氣憤欲進入店內找該小姐理論，當時並不是蓄意要衝進去影
      響他們營業等情，業據其供明在卷，且當時影像中確出現另穿短裙之年輕女子
      在畫面上方，而被告欲進入店內與該名男子發生拉扯，並有與店內該名年輕女
      子互相叫罵之情況，此據本院當庭勘驗屬實，足徵被告衝入該店應係單純欲找
      該名女子理論，尚不足以據此認定被告即有妨害告訴人營業之犯行，或使店員
      行無義務之事。
（五）又被告披麻戴孝站在店門口前向告訴人抗議之位置，係在高雄市苓雅區○○○
      路一四八之七六號一樓「新聞館泡沫茶坊」門前之騎樓，該騎樓依法係屬道路
      之範圍，且供行人通行使用，而經高雄市政府工務局派員現場勘查結果，該「
      新聞館泡沫茶坊」門前之騎樓並未發現有封閉或禁止使用等情，此據該局以九
      十三年十月二十七日高市工務建字第○九三○○三○二七六號函復說明在卷。
      是以被告既係在騎樓為上述抗爭行為，並未佔據該店門口不讓其他客人進出，
      則來店之客人縱因被告之披麻戴孝行為，易造成心理上之忌諱，而不願進入店
      內，仍係其個人之主觀感受，不能即認被告之行為，依社會一般通念衡量，另
      足以使人產生畏懼心而影響其決定之自由。
五、綜上所述，公訴意旨所指事證，尚不足使本院形成被告涉犯妨害他人行使權利罪
    之確信。至於被告連續多次披麻戴孝站在告訴人店門口前抗爭之行為，如已干擾
    告訴人之營業利益，及侵害告訴人權益，是否成立社會秩序維護法第六十八條第
    二款「藉端滋擾住戶、工廠、公司行號、公共場所或公眾得出入之場所者」之妨
    害安寧秩序行為，應由該法之主管機關加以處理，乃屬另一問題，核與被告之犯
    罪成立無涉，本件被告既無以脅迫手段妨害告訴人行使營業權之行為，自難以刑
    法第三百零四條第一項之強制罪責相繩。此外，本院復查無其他積極證據足以證
    明被告有公訴人所指犯行，不能證明被告犯罪，揆諸前揭說明，應為無罪判決之
    諭知。
六、另公訴人認被告之行為除構成強制罪外，另涉犯公然侮辱及無故侵入他人建築物
    罪嫌，而予追加補充云云，惟查上開罪嫌均未據告訴人提出告訴，且本件被告犯
    罪不能證明，應為無罪之諭知，已如前述，故此部分與起訴部分亦無任何裁判上
    一罪關係可言，爰不詳予論列，併予敘明。
據上論斷，應依刑事訴訟法第三百零一條第一項，判決如主文。
本案經檢察官乙○○到庭執行職務。
中      華      民      國      九十三      年    十一    月    三十    日
                                  臺灣高雄地方法院刑事第八庭
                                      審判長法  官   陳樹村
                                            法  官   林意芳
                                            法  官   吳俊龍
右正本證明與原本無異。
如不服本判決，應於判決送達後十日內，向本院提出上訴狀。
                                            書記官   許麗珠
中      華      民      國      九十三      年    十二    月     三    日
